【裁判字號】    89,台上,6093
【裁判日期】    891012
【裁判案由】    違反槍砲彈藥刀械管制條例
【裁判全文】
最高法院刑事判決                              八十九年度台上字第六○九三號
    上  訴  人  甲○○
    選任辯護人  邱創舜律師
    上  訴  人  乙  ○
右上訴人等因違反槍砲彈藥刀械管制條例案件，不服台灣高等法院中華民國八十六年
十月二十九日第二審判決（八十六年度上訴字第一八八七號，起訴案號：台灣台北地
方法院檢察署八十五年度偵字第七四四三、八五一○號），提起上訴，本院判決如左
：
    主  文
原判決關於甲○○、乙○販賣手槍部分撤銷，發回台灣高等法院。
    理  由
本件原判決認定：緣陳沛雄（俟到案後另結）係馬來西亞沙巴州政府派駐台灣之商務
代表，具有該州拿督及我國僑務委員之身分，為依法令從事於公務之人員，陳沛雄因
常年來往於各國間，以其身分結識各國機場之海關人員，並常獲禮遇未檢查行李而予
以通關，乃認為有機可乘，其遂與甲○○謀議，由陳沛雄自馬來西亞沙巴州亞庇市「
槍械中心有限公司」（ARMS  CENTER SDN BHD）之軍火商趙淳忠販入槍械子彈，並由
其搭機時隨身攜帶所購得之槍械子彈以走私槍械出境，經由我國高雄市小港機場入境
，而後由甲○○駕車至該機場接運，依雙方約定之價格，在高雄市新興區國群飯店交
槍及付款，甲○○販入槍械子彈後，另行轉賣予他人或自行留用。陳沛雄基於概括之
犯意，於民國（下同）八十三年八月間向趙淳忠購得不詳數目之槍械子彈後，嗣於八
十三年十二月間某日陳沛雄自馬來西亞沙巴州亞庇機場搭機來台時，將所購得其中部
分之貝瑞塔牌及瓦瑟牌九○手槍共六把、子彈四百二十顆自我國高雄小港機場私運入
境，陳沛雄將私運入境之手槍以每把新台幣（下同）二十五萬元、子彈以每顆三百元
之價格（總價原為一百六十二萬六千元，折價後為一百六十二萬元）售予甲○○，甲
○○再以每把手槍二十九萬元、每顆子彈六百元之價格（總價為一百九十九萬二千元
）售予蘭震鋒、范揚銓（蘭震鋒又將其中部分槍彈轉賣予他人，業經台灣台北地方法
院八十四年度訴字第二三二四號刑事案件判處有期徒刑五年二月，蘭震鋒於該刑事案
中係供承以每把三十萬元向范揚銓購入手槍，復以每把三十五萬元出售予他人；范揚
銓經通緝到案後，現由台灣台北地方法院審理中，其供承向甲○○取得六把手槍轉交
予蘭振鋒後，蘭振鋒給予六萬元之紅包）等人以圖利。迄八十五年一、二月間甲○○
與陳沛雄經多次商議，欲循同一管道走私槍械子彈販售圖利，雙方約定此次走私之長
槍（即獵槍）、短槍（即手槍）數目及子彈數目及起岸價格長槍每把六十五萬元，短
槍每把二十五萬元、子彈每顆三百元，及必需整批賣斷，於見面時經會算後一手交錢
一手交貨；雙方議妥後甲○○為募款買槍彈乃向不知情之陳上善借得八十萬元，又欲
向乙○借款三百萬元時，乙○探知甲○○有槍枝來源，乃基於幫助甲○○販賣槍彈之
意思，同意出借資金二百一十萬元，並約定甲○○應將購得之長槍一把以七十萬元之
價格賣給乙○，因其曾於八十四年三月間在台北市○○○路黏巴達舞廳遭人圍毆成傷
，故乙○圖思購槍用以報仇；甲○○估計可湊足價款後，即與陳沛雄聯絡，陳沛雄乃
於八十五年三月二十一日以馬幣一萬二千七百二十八元（約新台幣一十二萬七千二百
元）向趙淳忠販入美製雷明頓（Remington ）牌長型霰彈獵槍四把、美製麋鹿牌霰彈
一百顆、獵槍使用及保養手冊四本、義大利製貝瑞塔（BERETTA ）牌九○手槍二把、
彈匣四個、美製瓦舍（WALTHER ）牌九○手槍二把、彈匣四個、美製九○手槍子彈二
百顆、義大利製三八○型達姆彈二百顆等槍械子彈，同年月二十五日下午陳沛雄自馬
來西亞沙巴州亞庇機場搭機來台，於所攜帶二個手提行李箱中裝帶上開購得之槍械子
彈，於同日晚間七時二十分許抵達高雄小港機場，陳沛雄並利用不知情之李進添、蘇
金寶接機時，因禮遇未檢查行李箱，致陳沛雄得順利通關私運上開槍械入境；甲○○
當日駕車南下接貨，先在該機場接載自台中搭機抵達之陳上善，並向其取得借款八十
萬元（即欲購買槍彈之部分價款）後，又約請乙○攜款二百八十萬元至高雄市○○路
九十三號三樓之三等候，聽候聯絡前往交款取槍後，並同意以七十萬元之價格出售其
中一把長槍予乙○，八十五年三月二十五日晚上七時三十分許，甲○○駕駛ＣＧ－三
六六○號福特轎車在高雄小港機場門口接載陳沛雄上車，並將陳沛雄所帶裝有槍彈之
二個行李箱之走私物品放於車後行李箱中，欲運送往高雄市國群飯店，再擬與陳沛雄
買賣槍彈，而甲○○駕車途經高雄市○○○路時，為警包圍查獲，並當場扣得陳沛雄
所有之美製雷明頓（Remington ）牌長型霰彈槍四把、美製麋鹿牌霰彈一百顆、獵槍
使用及保養手冊四本、義大利製貝瑞塔（BERETTA ）牌九○手槍二把、彈匣四個、美
製瓦舍（WALTHER ）牌九○手槍二把、彈匣四個、美製九○手槍子彈二百顆、義大利
製三八○型達姆彈二百顆等槍械子彈，及甲○○所有欲購槍械之八十萬元；員警於同
日晚上八時許隨即至高雄市○○路九十三號三樓之三逮捕乙○，亦當場扣得其所攜帶
欲購長槍一把之價款七十萬元及擬借予甲○○之借款二百一十萬元（合計二百八十萬
元）等情，因而撤銷第一審關於上訴人等販賣手槍部分不當之判決，改判論處甲○○
連續未經許可，販賣手槍，論處乙○幫助未經許可，販賣手槍未遂各罪刑，固非無見
。
惟按原判決從一重論處上訴人等未經許可販賣手槍、幫助未經許可，販賣手槍未遂等
罪，所適用之槍砲彈藥刀械管制條例第七條第二項，已於八十六年十一月二十六日修
正公布為同條例第七條第一項並提高其法定刑為「死刑、無期徒刑或七年以上有期徒
刑，處徒刑者，併科新台幣三千萬元以下罰金」，原審未及依刑法第二條第一項規定
比較行為時與裁判時之新舊法而為適用，已有未合，自屬無可維持。次查，毒品或偽
禁藥品之販賣，凡基於營利之目的，販入或賣出，有一於此，犯罪即屬既遂（二十五
年非字第一二三號判例、司法院院解字第四○七七號解釋及最高法院六十六年一月二
十四日六十六年度第一次刑事庭庭推總會決議(二)），此項實務見解，得否比附援引，
類推適用於槍砲彈藥刀械管制條例之販賣行為，非無研求之餘地，況查上訴人涉及八
十五年三月二十五日運送陳沛雄走私進口之槍彈，正擬待議價買賣，即於途中為警查
獲，除已觸犯運輸槍彈及運送走私物品之罪外，就販賣槍彈部分，原審未遑詳查明
上訴人等如何已著手於販出之具體事證，即遽以販賣槍彈未遂之罪責相繩，亦嫌判決
不備理由。以上或為上訴意旨所指摘，或為本院得依職權調查之事項，應認原判決關
於販賣手槍部分有撤銷發回更審之原因。
據上論結，應依刑事訴訟法第三百九十七條、第四百零一條，判決如主文。
中      華      民      國    八十九    年      十      月     十二     日
                              最高法院刑事第二庭
                                  審判長法官  莊  來  成
                                        法官  呂  潮  澤
                                        法官  謝  俊  雄
                                        法官  白  文  漳
                                        法官  蘇  振  堂
      右正本證明與原本無異
                                              書  記  官
中      華      民      國    八十九    年      十      月     十九     日


司法院資訊處製作；財團法人民間司法改革基金會備份。
